臺灣彰化地方法院民事判決
109年度重訴字第138號
原      告  黃志華  
            黃聖源  
共      同
訴訟代理人  張哲銘律師
被      告  黃主聖  
            黃錫安  
上列當事人間因被告傷害案件（本院108年度易字第1044號），
原告提起刑事附帶民事訴訟，請求損害賠償（109年度重附民字
第5號），經本院刑事庭裁定移送前來，本院於民國111年4月7日
辯論終結，判決如下：
    主    文
被告應連帶給付原告黃志華新臺幣10萬元，及自民國109年7月4
日起至清償日止，按年息百分之5計算之利息。
被告應連帶給付原告黃聖源新臺幣5萬元，及自民國109年7月4日
起至清償日止，按年息百分之5計算之利息。
原告其餘之訴駁回。
本判決原告勝訴部分，均得假執行。但被告如分別以新臺幣10萬
元為原告黃志華、以新臺幣5萬元為原告黃聖源預供擔保後，得
免為假執行。
原告其餘假執行之聲請駁回。
    事實及理由
甲、程序方面：
　　按原告於判決確定前，得撤回訴之全部或一部。但被告已為
    本案之言詞辯論者，應得其同意。民事訴訟法第262條第1項
    定有明文。查原告起訴時以黃主聖、黃錫安、黃當、黃郭佳
    雯為被告，嗣於民國111年4月11日以民事撤回起訴狀撤回對
    被告黃當、黃郭佳雯之起訴（見本院卷第401頁），經被告
    黃當、黃郭佳雯同意（見本院卷第394頁），是黃當、黃郭
    佳雯業經撤回起訴確定，已非本件當事人，不予贅述。
乙、實體方面：
壹、原告主張：
一、被告2人於108年3月13日14時30分許，至原告黃志華之建築
    工地即彰化縣○○鎮○○巷00○0號處，查看該建築工地有無占用
    其父黃當、黃郭佳雯所有房屋牆壁，並要求建築工人通知原
    告黃志華前來。不料，原告黃志華、黃聖源先後到場後，竟
    遭被告共同毆打，致原告黃志華受有胸部、右耳及左背部擦
    傷、頭皮挫傷、腦震盪、頭暈等傷害；原告黃聖源受有頸部
    、左肩、右手肘、雙膝及左足踝擦傷、胸部挫傷等傷害（下
    稱系爭事故、系爭傷害）。被告2人上開傷害犯行，業經本
    院108年度上易字第1044號刑事判決判處各有期徒刑伍月，
    上訴後，亦經臺灣高等法院臺中分院（下稱臺中高分院）以
    109年度上易字第1025號刑事判決駁回上訴確定（下稱本件
    刑事判決）。是被告共同毆打原告，致原告2人受有系爭傷
    害，爰依民法第184條第1項前段、第185條第1項前段及第19
    5條第1項前段規定，請求被告連帶賠償精神慰撫金等語。
二、並聲明：
㈠、被告黃主聖、黃錫安應連帶給付原告黃志華新臺幣（下同）8
    00萬元，及自起訴狀繕本送達翌日起至清償日止，按年息百
    分之5計算之利息。
㈡、被告黃主聖、黃錫安應連帶給付原告黃聖源300萬元，及自起
    訴狀繕本送達翌日起至清償日止，按年息百分之5計算之利
    息。
㈢、願供擔保，請准宣告假執行。　　　　
貳、被告則以：
一、對於本件刑事判決認定被告共同毆打原告2人，致原告2人受
    有系爭傷害，且被告應負賠償責任等情不再爭執，惟原告2
    人請求之金額實屬過高，應予酌減。另原告黃志華亦因系爭
    事故，毆打伊2人之父母黃當、黃郭佳雯，經本件刑事判決
    判處有期徒刑7月確定，業經另案提起損害賠償請求等語資
    為抗辯。
二、共同答辯聲明：
㈠、原告之訴及其假執行之聲請均駁回。
㈡、訴訟費用由原告負擔。
㈢、如受不利之判決，願供擔保請准宣告免為假執行。　　
參、兩造經本院整理及簡化爭點，結果如下（見本院卷第397頁
    ，本院依判決格式調整文字）：
一、兩造不爭執事項：
㈠、對於本件刑事判決認定被告黃主聖、黃錫安共同傷害原告2人
    之事實及判決理由均不爭執。
㈡、被告黃主聖、黃錫安對於原告2人負有侵權行為損害賠償責任
    。
㈢、對於卷內兩造學經歷、工作及經濟狀況、財力證明等均不爭
    執。
二、兩造爭執事項：
㈠、原告依侵權行為規定，請求被告負連帶損害賠償責任，是否
    有理由？
㈡、原告前項主張如有理由，原告請求慰撫金應以多少為合理？
肆、本院之判斷：
一、原告主張被告於上開時、地，共同毆打原告，致原告2人分
    別受有系爭傷害，且被告之傷害犯行業經本件刑事判決判處
    各有期徒刑5月確定等情，為兩造所不爭執，且經本院調取
    本件刑事判決卷宗審閱無訛，並有本院108年度上易字第104
    4、臺中高分院109年度上易字第1025號刑事判決書在卷可稽
    ，自堪信屬實。
二、按因故意或過失，不法侵害他人之權利者，負損害賠償責任
    ；數人共同不法侵害他人之權利者，連帶負損害賠償責任；
    不法侵害他人之身體、健康、名譽、自由、信用、隱私、貞
    操，或不法侵害其他人格法益而情節重大者，被害人雖非財
    產上之損害，亦得請求賠償相當之金額，民法第184條第1項
    、第185條第1項前段、第195條第1項前段分別定有明文。查
    被告2人共同傷害原告2人，業據前述。又被告2人對於應對
    原告2人負侵權行為損害賠償責任亦不爭執。是原告2人依上
    開侵權行為規定，請求被告2人負連帶損害賠償責任，當屬
    有據。
三、按慰藉金之賠償，須以人格權遭遇侵害，使精神上受有痛苦
    為必要，其核給之標準固與財產上損害之計算不同，然非不
    可斟酌雙方身分、資力與加害程度，及其他各種情形核定相
    當之數額（最高法院51年台上字第223號判決要旨參照）。
    所謂「相當」，應以實際加害情形與其損害是否重大及被害
    人之身分、地位與加害人之經濟情況等關係定之。查原告因
    系爭事故受有系爭傷害，其精神及肉體上受有痛苦，自屬顯
    然。再查，原告黃志華為專科畢業，從事化妝品容器加工業
    ，年收入約100萬元，名下有不動產；原告黃聖源為大學畢
    業，從事化妝品容器加工業，年收入約100萬元，名下無不
    動產；被告黃主聖為高職畢業，從事漁業，年收入約5、60
    萬元，名下有一台汽車、一台貨車，無不動產；被告黃錫安
    為高職畢業，從事漁業，年收入約4、50萬元，名下有一台
    機車，沒有不動產等情，業據兩造於本院審理中陳報在卷（
    見本院卷第396頁），並有本院職權調閱之稅務電子閘門財
    產所得調件明細表在卷可參（見本院卷第117-145頁），且
    為兩造互不爭執，堪信屬實。本院斟酌原告受傷程度，所受
    痛苦情形、兩造之身份、地位、經濟能力等一切情狀，認原
    告黃志華、黃聖源請求賠償精神慰撫金，各以10萬元、5萬
    元為適當。
三、末按給付無確定期限者，債務人於債權人得請求給付時，經
    其催告而未為給付，自受催告時起，負遲延責任。其經債權
    人起訴而送達訴狀，或依督促程序送達支付命令，或為其他
    相類之行為者，與催告有同一之效力。民法第229條第2、3
    項定有明文。又遲延之債務，以支付金錢為標的者，債權人
    得請求依法定利率計算之遲延利息。但約定利率較高者，仍
    從其約定利率。應付利息之債務，其利率未經約定，亦無法
    律可據者，週年利率為百分之5，民法第233條第1項、第203
    條亦有明文。本件原告對被告之侵權行為債權，屬無確定期
    限之給付，經原告提起本件刑事附帶民事訴訟事件，而起訴
    狀繕本已於109年7月3日送達被告（見附民卷第5頁），被告
    迄未給付，應負遲延責任。因之，原告併請求自刑事附帶民
    事起訴狀繕本送達被告之翌日即109年7月4日起，按年息百
    分之5計算之法定遲延利息，核無不合，亦應准許。
四、綜上所述，本件原告依侵權行為之法律關係，請求被告2人
    連帶給付原告黃志華10萬元、黃聖源5萬元，及均自109年7
    月4日起至清償日止，按年息百分之5計算之利息，為有理由
    ，應予准許。原告逾此部分之請求，為無理由，應予駁回
伍、本件事證已臻明確，兩造其餘之攻擊或防禦方法及所用之證
    據，經本院審酌後，認為均不足以影響本判決之結果，爰不
    逐一論列。
陸、原告固陳明願供擔保，請准宣告假執行，然就原告勝訴部分
    ，係所命給付金額未逾50萬元之判決，自應依民事訴訟法第
    389條第1項第5款之規定，依職權宣告假執行，原告就此部
    分所為宣告假執行之聲請，僅在促使法院為此職權之行使，
    本院自不受其拘束，仍應逕依職權宣告假執行。本院並依被
    告聲請命被告預供相當擔保金額，得免為假執行。至原告敗
    訴部分，其假執行之聲請，因訴之駁回而失所依附，不應准
    許，併予駁回。
柒、本件原告提起刑事附帶民事訴訟，而由本院刑事庭依刑事訴
    訟法第504條第1項規定，裁定移送前來，免繳納裁判費，其
    於本院審理期間，亦未滋生其他訴訟必要費用，並無訴訟費
    用負擔問題，附此敘明。
中　　華　　民　　國　　111 　年　　5 　　月　　3 　　日
　                民事第三庭    法  官  洪堯讚　 
一、上為正本係照原本作成。
二、如不服本判決，應於判決送達後20日內，向本院提出上訴狀
    （須按他造當事人之人數附繕本），如委任律師提起上訴者
    ，應一併繳納上訴審裁判費。
三、提起上訴，應以上訴狀表明㈠對於第一審判決不服之程度，
    及應如何廢棄或變更之聲明，㈡上訴理由（民事訴訟法第441
    條第1項第3款、第4款），提出於第一審法院。
中　　華　　民　　國　　111 　年　　5 　　月　　3 　　日
                                書記官　李盈萩